【裁判字號】    97,訴,1683
【裁判日期】    971127
【裁判案由】    強盜等
【裁判全文】
臺灣臺南地方法院刑事判決              97年度訴字第1683號
公  訴  人  臺灣臺南地方法院檢察署檢察官
被      告  甲○○○
指定辯護人  本院公設辯護人  乙○○
上列被告因強盜等案件，經檢察官提起公訴（97年度營偵字第12
88號），本院判決如下：
    主  文
甲○○○意圖為自己不法之所有，以詐術得財產上不法之利益，
處有期徒刑參月；又竊盜，處有期徒刑貳月；又以強暴妨害人行
使權利，處有期徒刑柒月；又傷害人之身體，處有期徒刑肆月。
應執行有期徒刑壹年貳月。
    事  實
一、甲○○○於民國九十七年七月二十六日下午二時許，明知自
    身並無支付車資之能力，竟意圖為自己不法所有，偕同不知
    情之女友丁○○，在桃園縣民族路景福派出所前，招攬車牌
    號碼六九六－ＮＧ號計程車並要求計程車司機丙○○開往臺
    南縣東山鄉，丙○○因之陷於錯誤而依甲○○○之指示開車
    。同日下午四時三十分許，行抵位在臺南縣東山鄉○○路之
    東山國小前時，甲○○○要求丙○○讓丁○○先行下車，並
    指示丙○○再駛往育英街巷內，並向丙○○佯稱要下車向家
    人拿錢支付車資，詎甲○○○下車後，旋即往東山國小之方
    向逃逸，以此方式詐得免支付新臺幣（下同）五千三百元車
    資之利益，嗣丙○○得知受騙後，乃下車追趕，並在東山國
    小校園內追上甲○○○及丁○○。之後丙○○遂要求該二人
    借錢償還所積欠之車資，甲○○○遂與丁○○一同搭乘丙○○所駕駛之計程車，先至臺南縣東山鄉東正村東勢三十之一
    號甲○○○外婆住處借錢未果，甲○○○復向丙○○表示要
    前往村長住處借錢。同日下午四時四十五分許，甲○○○指
    示丙○○開抵臺南縣東山鄉東正村一七八之五號村長住處後
    ，發現無人在家，甲○○○即意圖為自己不法所有，在該處
    一樓廚房內，徒手竊取村長太太己○○○所有價值約三百元
    之菜刀一把，得手後將之藏放在褲子口袋並以上衣蓋住，離
    開時適逢己○○○自外返家，甲○○○請求己○○○幫忙支
    付車資遭拒，遂又向丙○○表示要折回其外婆住處。迄同日
    下午五時許，丙○○駕車行經臺南縣東山鄉○○村○○街與
    育德街口處時，甲○○○為能順利脫身，竟基於妨害他人行
    使權利、使人行無義務之事及傷害之犯意，自後座持其在村
    長住處所竊取之菜刀一把架住丙○○之頸部，以此強暴方式
    妨害丙○○行使請求車資與報警之權利，並喝令丙○○交出
    行動電話而行無義務之事。丙○○因害怕遭甲○○○所持之
    菜刀劃傷頸部，乃以雙手抓住菜刀，而在拉扯間，遭甲○○○所持之菜刀割傷頸部及右手中指，致丙○○受有頸部撕裂
    傷五公分、右手中指淺撕裂傷等傷害，甲○○○見狀在尚未
    取得行動電話前即與丁○○下車逃逸。嗣警方據報循線於同
    日晚間八時三十分許，在臺南縣東山鄉東正村東勢三十之一
    號拘提甲○○○到案，並在臺南縣東山鄉東正村二十二之三
    號旁之農地，扣得甲○○○丟棄之菜刀一把，因而查獲上情
    。
二、案經丙○○、己○○○訴由臺南縣警察局白河分局報請臺灣
    臺南地方法院檢察署檢察官偵查起訴。
    理  由
壹、程序部分（關於證據能力之認定）：
    本件有關以下所引用之供述或非供述證據，公訴人、被告及
    指定辯護人於本案言詞辯論終結前，並未爭執其證據能力，
    本院審酌前開證據之作成或取得之狀況，並無非法或不當取
    證之情事，且亦無顯不可信之情況，並無證據力明顯過低之
    情形，復經本院於審判期日就上開證據依法進行調查、辯論
    ，依刑事訴訟法第一百五十九條之五規定，均具有證據能力
    ，合先敘明。
貳、實體部分：
一、上開事實，業據被告甲○○○於警詢、偵查及本院審理中均
    坦承不諱（見警卷第二至七頁、偵卷第十三至十五頁、第三
    十六至三十七頁、本院卷第七至十頁、第二十五頁、第六十
    九至七十六頁），核與證人即被害人丙○○、己○○○分別
    於警詢、偵查及本院審理中證述之情節大致相符（見警卷第
    九至十二頁、第十五至十七頁、偵卷第二十七至三十頁、本
    院卷第四十八至五十九頁），並經目擊證人丁○○於警詢、
    偵查及本院審理中證述綦詳（見警卷第十八至二十頁、偵卷
    第二十九至三十頁、本院卷第六十至六十六頁），此外，並
    有扣押書、贓物認領保管單、診斷證明書各一紙及照片二十
    張在卷可資佐證，足認被告自白與事實相符，堪以採信。是
    本件事證明確，被告犯行洵堪認定，自應依法論科。
二、核被告所為，分別係犯刑法第三百三十九條第二項之詐欺得
    利罪、同法第三百二十條第一項之竊盜罪、同法第三百零四
    條第一項之以強暴妨害人行使權利既遂罪、同條第二項、第
    一項之以強暴使人行無義務之事未遂罪及同法第二百七十七
    條第一項之傷害罪。被告為能順利脫身並避免被害人報警而
    持菜刀架住被害人丙○○頸部，命其交出行動電話，惟因被
    害人丙○○遭被告所持菜刀割傷頸部及手指，因此被告在尚
    未取得被害人丙○○行動電話前即行離開現場之行為，同時
    構成刑法第三百零四條第一項之以強暴妨害人行使權利既遂
    罪及同條第二項、第一項之以強暴使人行無義務之事未遂罪
    ，則被告以一行為同時觸犯上開二罪名，應依刑法第五十五
    條想像競合犯之規定，從重論以刑法第三百零四條第一項之
    以強暴妨害人行使權利既遂罪。又被告所犯上開各罪間，犯
    意各別，行為互異，應予分論併罰。檢察官已於起訴書之犯
    罪事實欄內載明被告持菜刀架住被害人丙○○之頸部，被害
    人丙○○雙手抓住菜刀以免遭砍，致被害人丙○○與被告拉
    扯間，刀刃割到被害人丙○○之頸部及右手中指，致被害人
    丙○○受有頸部撕裂傷五公分、右手中指淺撕裂傷等傷害之
    事實，惟未於所犯法條欄論列刑法第二百七十七條第一項，
    顯係漏載，應予補充。又起訴意旨雖認被告持菜刀架住被害
    人丙○○之頸部，喝令渠交出行動電話之行為，應構成刑法
    第三百三十條第二項、第一項之加重強盜未遂罪嫌。惟按刑
    法上之強盜罪，以有為自己或第三人不法所有之意圖為構成
    要件之一，若奪取財物係基於他種目的，而非出於不法所有
    之意思者，縱其行為違法，要不成立強盜罪，最高法院著有
    二十一年上字第十八號判例意旨可資參照。被告固不否認有
    持竊得之菜刀抵住被害人丙○○頸部，喝令被害人丙○○交
    出行動電話之事實（見本院卷第二十七頁），惟辯稱：伊當
    時是打算拿刀子嚇計程車司機以便順利離開；而伊以刀子架
    住計程車司機後，叫他將手機拿出來是怕他報警等語（見本
    院卷第八頁）。查證人丁○○於偵查及本院審理中均證述：
    伊有看到被告將刀子放在計程車司機的脖子上，然後叫計程
    車司機把手機交出來（見偵卷第二十九頁及本院卷第六十四
    頁）；證人丙○○於警詢及偵查中均證稱：當車行至德昌街
    及育德街口時被告叫伊停車，拿出刀子用雙手架在伊的脖子
    喉嚨部位，並叫伊交出手機；停車時被告就拿菜刀從後面架
    在伊脖子上，叫伊將手機交出來（見警卷第十頁、偵卷第二
    十八頁）；其於本院審理時亦證述：「（問：他有沒有說什
    麼話？）他說把手機交出來」、「（問：還有沒有說什麼？
    ）他叫我拿出手機來」、「（問：被告說他要求你交出手機
    的時候，你告訴他說，手機給你，錢也給你，不要殺害我，
    你有沒有講這句話？）好像有」等語明確（見本院卷第五十
    頁、第五十一頁），則被告在案發當天，以竊取之菜刀架住
    被害人丙○○頸部之際，確實僅有喝令被害人丙○○交出行
    動電話，而未同時命被害人丙○○交出其他財物之事實，足
    資認定。參以證人丙○○於本院審理時證述：伊當天身上約
    有三、四千元現金，伊將錢包放在音響下面的置物箱裡，坐
    在後面的人可以直接看到錢包，伊的手機價值約幾千元，已
    使用約二年，外觀看起來舊舊的；被告除了叫伊交出手機外
    ，並沒有叫伊交出其他身上值錢的東西等情（見本院卷第五
    十八至五十九頁、第五十六頁），則倘若被告持菜刀架住被
    害人丙○○頸部之目的係為強盜被害人丙○○之財物，衡情
    被告當無僅要求被害人丙○○交出外觀已非新穎之行動電話
    ，而未要求被害人丙○○將身上財物甚至是在車內目視可及
    之錢包一併交付之理，由此堪信被告所辯其並無強盜被害人
    丙○○財物之意，其之所以要求被害人丙○○交出行動電話
    ，是擔心被害人丙○○報警乙節，應堪採信。從而，本件既
    無積極證據足資證明被告喝令被害人丙○○交付行動電話時
    確係基於不法所有意圖所為，依前開判例意旨，自難以強盜
    罪責相繩，公訴意旨認被告此部分係涉犯刑法第三百三十條
    第二項、第一項之加重強盜未遂罪，尚有未洽，惟起訴之基
    本事實相同，本院自應依法變更起訴法條後審理之，附此敘
    明。爰審酌被告不思正途，為貪圖不法利益，詐騙車資在先
    ，在犯行遭被害人丙○○識破後，竟竊取菜刀，並以該菜刀
    抵住被害人丙○○頸部，令被害人丙○○任其離去，並因此
    導致被害人丙○○受有前述傷害，對於社會法秩序及他人權
    利毫無尊重、維護之心，嚴重危害社會治安，犯罪情節非輕
    ，惟審酌被告並無前科，素行良好、所得利益僅五千餘元、
    於犯罪後坦承犯行，態度良好等一切情狀，分別量處如主文
    所示之刑，並定其應執行之刑。至扣案之菜刀一把，係被告
    竊取，而非被告所有，且已發還被害人己○○○，自無須宣
    告沒收，併予敘明。
據上論斷，應依刑事訴訟法第二百九十九條第一項前段、第三百
條，刑法第三百三十九條第二項、第三百二十條第一項、第三百
零四條第一項、第二項、第二百七十七條第一項、第五十五條、
第五十一條第五款，判決如主文。
本案經檢察官戊○○到庭執行職務。
中    華    民    國    97    年    11    月    27    日
                  刑事第十一庭  審判長法  官  林臻嫺
                                      法  官  蘇碧珠
                                      法  官  孫淑玉
以上正本證明與原本無異
如不服本判決應於收受本判後10日內向本院提出上訴書狀，並應
敘述具體理由。其未敘述上訴理由者，應於上訴期間屆滿後20日
內向本院補提理由書狀（均須按他造當事人之人數附繕本）「切
勿逕送上級法院」。
                                      書記官  陳麗雅
中    華    民    國    97    年    11    月    27    日
附錄本案論罪科刑法條：
中華民國刑法第277條
（普通傷害罪）
傷害人之身體或健康者，處3年以下有期徒刑、拘役或1千元以下
罰金。
犯前項之罪因而致人於死者，處無期徒刑或7年以上有期徒刑；
致重傷者，處3年以上10年以下有期徒刑。
中華民國刑法第304條
（強制罪）
以強暴、脅迫使人行無義務之事或妨害人行使權利者，處3年以
下有期徒刑、拘役或3百元以下罰金。
前項之未遂犯罰之。
中華民國刑法第320條
（普通竊盜罪、竊佔罪）
意圖為自己或第三人不法之所有，而竊取他人之動產者，為竊盜
罪，處 5 年以下有期徒刑、拘役或 5 百元以下罰金。
意圖為自己或第三人不法之利益，而竊佔他人之不動產者，依前
項之規定處斷。
前二項之未遂犯罰之。
中華民國刑法第339條
（普通詐欺罪）
意圖為自己或第三人不法之所有，以詐術使人將本人或第三人之
物交付者，處5年以下有期徒刑、拘役或科或併科1千元以下罰金
。
以前項方法得財產上不法之利益或使第三人得之者，亦同。
前二項之未遂犯罰之。


司法院資訊處製作；財團法人民間司法改革基金會備份。
